臺灣臺北地方法院民事判決
111年度訴字第4307號
原      告  顏君玲  

訴訟代理人  顏嘉宏  
被      告  呂念祖  




            宋恩綺  
            張怡萱  


            張庭瑜  

上列當事人間請求侵權行為損害賠償事件，原告提起刑事附帶民
事訴訟，經本院刑事庭於民國111年7月29日以111年度附民字第1
72號裁定移送前來，本院於民國111年11月25日言詞辯論終結，
判決如下：
    主      文
被告應連帶給付原告新臺幣貳佰陸拾萬元，及被告甲○○自民國一
百十一年三月十五日起、被告乙○○自民國一百十一年三月十六日
起、被告丙○○及丁○○自民國一百十一年三月二十七日起，均至清
償日止，按年息百分之五計算之利息。
訴訟費用由被告連帶負擔。
本判決第一項於原告以新臺幣捌拾陸萬柒仟元為被告供擔保後，
得假執行。但被告如以新臺幣貳佰陸拾萬元為原告預供擔保，得
免為假執行。
    事實及理由
壹、程序部分：
一、按訴狀送達後，原告不得將原訴變更或追加他訴，但擴張或
    減縮應受判決事項之聲明者，不在此限，民事訴訟法第255
    條第1 項第3 款定有明文。查本件原告起訴時原聲明求為「
    被告應連帶給付原告新臺幣（下同）310 萬元，及自起訴狀
    繕本送達之翌日起至清償日止，按年息5 ％計算之利息。」
    （見本院111 年度附民字第172 號卷，下稱附民卷，第5 頁
    ）。嗣於本件民國111 年11月25日言詞辯論期日當庭撤回其
    中50萬元之請求（見本院卷第149 頁），核屬應受判決事項
    聲明之減縮，依前揭規定，應予准許。
二、被告甲○○、丙○○、丁○○經合法通知，未於言詞辯論期日到場
    ，核無民事訴訟法第386 條所列各款事由，應依原告之聲請
    ，由其一造辯論而為判決。
貳、實體部分：
一、原告起訴主張略以：被告丁○○明知金融機構帳戶為個人理財
    之重要工具，如提供予他人使用，易遭人利用作為有關財產
    犯罪之工具，即可能使不詳之犯罪集團藉以掩飾或隱匿犯罪
    所得來源去向，以逃避刑事追訴之用，被告丁○○仍基於幫助
    洗錢及幫助詐欺之不確定故意，於110 年7 月間在LINE通訊
    軟體與詐騙集團成員即訴外人余祥麟（綽號老漁）、彭鏡濂
    （綽號星巴克）聯繋時，以每本存摺1 萬元之報酬租用伊所
    有臺北富邦銀行帳號000000000000000號、永豐銀行帳號000
    0000000000000號、華南銀行帳號000000000000000號、第一
    銀行帳號00000000000000號、中國信託銀行帳號0000000000
    00000號（下稱系爭丁○○中信銀行帳戶）等銀行帳戶予犯罪
    集團使用，被告丁○○並依彭鏡濂之指示於110 年7 月20日起
    入住門牌號碼臺北市○○區○○○路○段000 號之富裕自由商旅30
    3 號房，被告乙○○、丙○○則依被告甲○○之指示，負責於被告
    丁○○入住前開商旅期間看管被告丁○○後，被告甲○○遂以通訊
    軟體LINE暱稱「張思奧」與原告聯繫，向原告佯稱渠等有多
    年投資經驗，可教導原告投資虛擬貨幣云云，致原告陷於錯
    誤，遂依渠等指示於110 年7 月21日11時16左右，自個人所
    有臺北富邦商業銀行第00000000000000號帳戶轉帳200 萬元
    至系爭丁○○中信銀行帳戶，及於同日13時6 分左右自個人所
    有國泰世華商業銀行第000000000000號帳戶轉帳60萬元，其
    後原告驚覺受騙，因此受有260 萬元之損害。而被告等前述
    犯行，業經臺北地方檢察署以110 年度偵字第27700 號、第
    29860號、第37216號號偵查後提起公訴，被告甲○○、乙○○、
    丙○○自應連帶賠償原告全數損失。至被告丁○○提供其個人所
    有銀行帳戶予詐欺集團使用，此亦為造成原告金錢損害之共
    同原因，亦應就被告甲○○、乙○○、丙○○之上開行為負連帶賠
    償責任。為此，爰依民法第184 條第1 項、第185 條提起本
    件訴訟等語，並聲明：㈠被告甲○○、乙○○、丙○○、丁○○應連
    帶給付原告260 萬元，及自起訴狀繕本送達之翌日起至清償
    日止，按年息5 ％計算之利息。㈡願供擔保請准宣告假執行。
二、被告甲○○、乙○○、丁○○等則分別辯以：
  ㈠被告甲○○部分：對刑事判決認定事實都同意，但款項並非伊
    所領取，且伊無和解之意願等語資為抗辯。
  ㈡被告乙○○部分：伊僅負責雇用被告丁○○在旅館，被告甲○○為
    渠等的頭，被告甲○○騙我們去照顧人，即被告甲○○向伊表示
    是去照顧老人家，伊與被告丙○○都是去顧人等語資為抗辯。
  ㈢被告丁○○部分：伊也是遭詐騙，戶頭亦遭盜用，伊也是受害
    者，無能力賠償等語資為抗辯。
三、被告丙○○未於言詞辯論期日到場，亦未提出書狀作何聲明或
    陳述。
四、得心證之理由：
  ㈠按因故意或過失，不法侵害他人之權利者，負損害賠償責任
    。故意以背於善良風俗之方法，加損害於他人者亦同。數人
    共同不法侵害他人之權利者，連帶負損害賠償責任。民法第
    184 條第1 項前段、後段、第185 條第1 項前段分別定有明
    文。民事上之共同侵權行為（狹義的共同侵權行為，即加害
    行為）與刑事上之共同正犯，其構成要件並不完全相同，共
    同侵權行為人間不以有意思聯絡為必要，數人因過失不法侵
    害他人之權利，苟各行為人之過失行為，均為其所生損害之
    共同原因，即所謂行為關連共同，亦足成立共同侵權行為，
    依民法第185 條第1 項前段之規定，各過失行為人對於被害
    人應負全部損害之連帶賠償責任（最高法院67年度台上字第
    1737號判決意旨參照）。復所謂共同侵權行為，係指數人共
    同不法對於同一之損害，與以條件或原因之行為。加害人於
    共同侵害權利之目的範圍內，各自分擔實行行為之一部，而
    互相利用他人之行為，以達其目的者，仍不失為共同侵權行
    為人，而應對於全部所發生之結果，連帶負損害賠償責任（
    最高法院78年度台上字第2479號判決意旨參照）。
　㈡經查，被告甲○○於110 年7 月間某日起加入成員包含彭鏡濂
    （通訊軟體暱稱為「唐伯虎」、「星巴克」）、通訊軟體暱
    稱「神來一筆」之人、余祥麟（綽號「老魚」）等成年人之
    詐欺集團（下稱系爭詐欺集團），由被告甲○○負責招攬看管
    人頭帳戶提供人行動自由之人等工作，被告甲○○並於同年月
    某日招募被告乙○○、丙○○加入系爭詐欺集團，擔任看管人頭
    帳戶提供人行動自由之工作，被告乙○○亦招攬他人加入系爭
    詐欺集團擔任看管他人行動自由工作。又余祥麟介紹彭鏡濂
    予被告丁○○，再由彭鏡濂向被告丁○○收購及取得其名下所有
    臺北富邦銀行帳號000000000000000號、永豐銀行帳號00000
    00000000000號、華南銀行帳號000000000000000號、第一銀
    行帳號00000000000000號、系爭丁○○中信銀行帳戶等帳戶之
    使用權，並要求被告丁○○辦理該等帳戶約定轉入帳戶及交付
    該等帳戶之網路銀行密碼後，彭鏡濂遂要求被告丁○○自110 
    年7 月20日起入住門牌號碼臺北市○○區○○○路○段000號之富
    裕自由商旅303 號房，被告甲○○斯時復依彭鏡濂之指示，安
    排被告乙○○、丙○○於被告丁○○入住期間與系爭詐欺集團其他
    成員分組輪流看管被告丁○○及其孫子，禁止其等離開本案房
    間等，以確保被告丁○○名下帳戶確實為系爭詐欺集團。期後
    ，系爭詐欺集團成員遂於110 年7月22日某時許，以LINE通
    訊軟體，向原告佯稱可投資虛擬貨幣，致原告陷於錯誤，於
    110 年7 月21日11時16左右，自個人所有臺北富邦商業銀行
    第00000000000000號帳戶轉帳200 萬元至系爭丁○○中信銀行
    帳戶，及於同日13時6 分左右自個人所有國泰世華商業銀行
    第000000000000號帳戶轉帳60萬元，期後系爭詐欺集團成員
    再逐層轉帳至其他被告丁○○名下帳戶或約定帳戶，以此製造
    金流之斷點，隱匿詐欺犯罪所得之去向，原告驚覺受騙，原
    告因此受有260 萬元之損害。而被告甲○○、乙○○、丙○○之上
    開犯行，經本院刑事庭以111 年度訴字第29號刑事判決，就
    原告部分認定被告甲○○、乙○○均犯組織犯罪防制條例第3條
    第1 項後段之參與犯罪組織罪、同條例第4 條第1 項招募他
    人加入犯罪組織罪、刑法第30 2條第1項 之私行拘禁罪、兒
    童及少年福利與權益保障法第112 條第1 項前段、刑法第30
    2 條第1 項成年人故意對兒童犯私行拘禁罪、刑法第339條
    之4 第1 項第2 款之3 人以上共同詐欺取財罪及洗錢防制法
    第14條第1 項一般洗錢罪，被告丙○○則犯組織犯罪防制條例
    第3 條第1 項後段參與犯罪組織罪、刑法第302 條第1項私
    行拘禁罪（共2罪)、刑法第339 條之4 第1 項第2 款之3 人
    以上共同詐欺取財罪及洗錢防制法第14條第1 項一般洗錢罪
    ，並判決被告甲○○犯成年人共同故意對兒童犯私行拘禁罪，
    累犯，處有期徒刑壹年拾壹月；被告乙○○犯成年人與少年共
    同故意對兒童犯私行拘禁罪，處有期徒刑壹年拾月；被告丙○○犯三人以上共同詐欺取財罪，處有期徒刑壹年柒月等事實
    ，有該刑事判決可稽（見本院卷第13頁至第
　　47頁），堪以認定。
  ㈢依上開所述，被告甲○○、乙○○、丙○○加入系爭詐欺集團，並
    由被告甲○○負責招攬看管人頭帳戶行動自由之人等工作，被
    告乙○○、丙○○則依被告甲○○安排看管、拘禁被告丁○○祖孫二
    人，並限制其等對外聯繫管道，以遂其確保被告丁○○所交付
    銀行帳戶為系爭詐欺集團所掌控，及向被害人詐得款項後能
    夠依照規劃順利轉帳至其他帳戶，以隱匿詐得款項去向之目
    的。而原告受系爭詐欺集團成員之詐騙，匯款260 萬元至被
    告丁○○名下之系爭丁○○中信銀行帳戶，嗣遭再轉帳或領取等
    情，足見被告甲○○、乙○○、丙○○本可預見系爭詐騙集團之運
    作模式，並知悉向被告丁○○取得之帳戶資料係作為其他共犯
    詐騙被害人匯款之用，而基於與系爭詐欺集團其他成員分擔
    全部犯罪計畫之不同角色之意思，相互分工利用他人之行為
    ，以達系爭詐欺集團向原告騙取金錢之不法目的，則被告甲○○、乙○○、丙○○基於與系爭詐欺集團等成員分工以達詐騙原
    告之同一目的而分擔實行詐騙行為之一部，要不以其未經手
    款項或，即認非屬共同侵權行為人，被告甲○○辯稱其未取得
    款項，不應負本件共同侵權行為責任云云，洵非可採。至被
    告乙○○辯稱伊僅負責看顧被告丁○○在旅館云云，然觀諸本院
    刑事庭以111 年度訴字第29號刑事判決，被告丁○○曾於警詢
    、偵訊及本院審理時證稱略以「入住時間為於星期二至六，
    前二天為乙○○、丙○○陪我入住期間，乙○○於星期二至六，我
    的手機、身分證都放同一位置，並禁止我離開本案房間，『
    星巴克』請乙○○將我的手機定位關閉，『星巴克』另外說原則
    上我不可以接電話，若有重要的電話非接不可，就按擴音，
    且星期二至四這段期間，乙○○上午8 點到下午6點，每個小
    時都將我的身分證拿在手上，放在電視新聞前開始錄影，連
    我在本案房間內的狀況也要錄影，然後乙○○將影片傳送給她
    老闆，下午6 點至隔日上午8 點，則是每2 個小時以相同方
    式錄影1 次，其他人看管時，也是每小時都要錄影，說要回
    報給公司」等語（見本院卷第18頁至第19頁），顯見被告乙○○或丙○○並非單純看護被告丁○○，而係監視確保被告丁○○於
    渠等看管之下，並限制其對外聯絡，觀之被告乙○○或丙○○前
    述舉動及目的意圖，實與一般看護目的在於照顧被看護人之
    生活起居與簡單護理照護等不同，渠等之行為並有利於系爭
    詐欺集團掌控被告丁○○所交付之銀行帳戶，以利於後續詐騙
    所得款項之移轉，故被告乙○○所辯，亦無足採。
  ㈣準此，被告甲○○、乙○○、丙○○與系爭詐欺集團成員基於詐欺
    原告金錢之目的，共同以前揭手法，各自分擔實行行為之一
    部，並互相利用他人之行為，以達其目的，致原告受有260 
    萬元之金錢損害，各行為與原告所受損害間具有相當因果關
    係，被告甲○○、乙○○、丙○○自應與系爭詐欺集團其他成員成
    立共同侵權行為，對原告遭詐欺所受損害負賠償責任，原告
    依民法第184 條第1 項、第185 條規定，請求被告甲○○、乙○○、丙○○連帶賠償260 萬元，核屬有據。至被告丁○○在明知
    金融機構帳戶為個人理財之重要工具，且關係個人財產、信
    用之表徵，又現今社會詐騙案件層出不窮，詐騙份子經常利
    用他人金融帳戶以獲取詐騙犯罪所得，並藉此逃避執法人員
    之追查，依其智識及一般社會生活之通常經驗，可預見提供
    其金融帳戶予他人，極可能係用以收取詐欺取財等財產犯罪
    贓款，作為詐欺取財等財產犯罪匯入犯罪所得之工具使用，
    且可免於詐騙份子身分曝光，規避查緝，掩飾詐騙所得所在
    及實際去向，製造金流斷點；若再依指示將匯該帳戶內之款
    項提領後轉交該人，亦將成為詐欺犯行中一環而遂行詐欺取
    財犯行，使被害人因此受騙致發生財產受損之結果，並得以
    掩飾、隱匿特定犯罪所得去向，故原告主張其因被告丁○○應
    與被告甲○○、乙○○、丙○○及詐騙集團成員負共同侵權行為損
    害賠償責任，並應與被告甲○○、乙○○、丙○○連帶賠償260 萬
    元，亦屬有據。
  ㈤第按，因回復原狀而應給付金錢者，自損害發生時起，加給
    利息。應付利息之債務，其利率未經約定，亦無法律可據者
    ，週年利率為百分之五，民法第213 條第2 項、第203 條分
    別定有明文。本件被告甲○○、乙○○、丙○○、丁○○就原告受詐
    欺而匯款所受損害負之損害賠償責任，核屬因回復原狀而應
    給付金錢之情形，則原告自得請求加計自刑事附帶民事起訴
    狀繕本送達之翌日即被告甲○○自111 年3 月15日起、被告乙○○自111 年3 月16日起、被告丙○○及丁○○均自111 年3 月27
    日起（見附民卷第17頁至第25頁），均至清償日止，按週年
    利率5 ％之利息。
五、綜上所述，原告依民法第184 條第1 項、第185 條第1 項規
    定請求：被告甲○○、乙○○、丙○○及丁○○應連帶給付原告260 
    萬元，及被告甲○○自111 年3 月15日起、被告乙○○自111 年
    3 月16日起、被告丙○○及丁○○均自111 年3 月27日起，均至
    清償日止，按週年利率5 ％之利息，為有理由，應予准許。
六、又原告陳明願供擔保請准宣告假執行，核無不合，爰酌定相
    當之擔保金額宣告之，並依民事訴訟法第392 條第2 項規定
    職權酌定相當之擔保金，宣告被告甲○○、乙○○、丙○○及丁○○
    於供相當之擔保後，得免為假執行。　　
七、本件事實已臻明確，兩造其餘之攻擊或防禦方法，及所援用
    之證據，經本院斟酌後，認為與判決基礎之事實並無影響，
    均不足以影響本裁判之結果，自無庸一一詳予論駁之必要，
    併此敘明。
八、據上論結，本件原告之訴有理由，爰依民事訴訟法第385 條
    第1 項前段、第85條第2 項、第390 條第2 項、第392 條第
    2 項，判決如主文。　
中　　華　　民　　國　　111 　年　　12　　月　　 9　　日
                  民事第五庭    法　官　張詠惠
以上正本係照原本作成。
如對本判決上訴，須於判決送達後20日內向本院提出上訴狀。如
委任律師提起上訴者，應一併繳納上訴審裁判費。
中　　華　　民　　國　　111 　年　　12　　月　　 9　　日
                                書記官　陳香伶